【裁判字號】    98,交上易,646
【裁判日期】    981026
【裁判案由】    過失傷害
【裁判全文】
臺灣高等法院臺南分院刑事判決       98年度交上易字第646號
上  訴  人
即  被  告  乙○○
上列上訴人因過失重傷害案件，不服臺灣臺南地方法院97年度交
易字第115號中華民國98年8月4日第一審判決（起訴案號：臺灣
臺南地方法院檢察署97年度調偵字第398號），提起上訴，本院
判決如下：
    主  文
上訴駁回。
    理  由
一、按刑事訴訟法第361條、第367條規定，不服地方法院之第一
    審判決而上訴者，應提出上訴書狀，並敘述「具體理由」，
    為上訴必備之程式；其所提出之書狀未敘述上訴理由，或僅
    曾以言詞陳述上訴理由者，均應於上訴期間屆滿後20日內補
    提理由書於第一審法院。第一審法院經形式審查，認逾期未
    補提上訴理由者，應定期間先命補正；逾期未補正者，為上
    訴不合法律上之程式，應以裁定駁回。倘「已提出上訴理由
    」，但所提非屬具體理由者，則由第二審法院以上訴不合法
    律上之程式，判決駁回。而所謂「具體理由」，必依據卷內
    既有訴訟資料或提出新事證，指摘或表明第一審判決有何採
    證認事、用法或量刑等足以影響判決本旨之不當或違法，而
    構成應予撤銷之具體事由，始克當之（例如：依憑證據法則
    具體指出所採證據何以不具證據能力，或依憑卷證資料，明
    確指出所為證據證明力之判斷如何違背經驗、論理法則）；
    倘僅泛言原判決認定事實錯誤、違背法令、量刑失之過重或
    輕縱，而未依上揭意旨指出具體事由，或形式上雖已指出具
    體事由，然該事由縱使屬實，亦不足以認為原判決有何不當
    或違法者（例如：對不具有調查必要性之證據，法院未依聲
    請調查亦未說明理由，或援用證據不當，但除去該證據仍應
    為同一事實之認定），皆難謂係具體理由，俾與第二審上訴
    制度旨在請求第二審法院撤銷、變更第一審不當或違法之判
    決，以實現個案救濟之立法目的相契合，並節制濫行上訴（
    最高法院97年度台上字第892號判決參照）。
二、上訴意旨略以：被告駕駛之自小客車右側前車門凹陷情形嚴
    重，顯見撞擊力道非輕，可見告訴人之車速甚快而恐有超速
    之情事，並非原審所認僅係些微凹陷損害，是以是否告訴人
    確實未有超速行為，顯非無疑，且被告於事故發生後，主動
    請友人代電呼叫救護車將告訴人送醫，並向到場處理員警自
    首，坦承犯行，而被告於案發後即欲與告訴人進行賠償事宜
    之和解，但告訴人卻獅子大開口，雖被告有心欲賠償，然而
    告訴人卻要求賠償金額高達5百萬元，顯非被告之能力所得
    負擔，故無法和解實非被告之過，然原審於量刑時未予以詳
    細審酌，所判處之徒刑顯然過重，原審之判決實非妥適，誠
    不足以維持，故提起上訴云云。
三、經查：上訴人即被告乙○○於民國（下同）96年11月27日晚
    上8時15分許，駕駛車牌號碼7523-GX號自小客車，沿臺南縣
    安定鄉中沙村台19線由南向北方向行駛，途經該村中崙49號
    前路口時，本應注意在遵行車道內行駛，而在劃有分向限制
    線之路段，不得駛入來車之車道，並隨時採取必要之安全措
    施，且依當時天候、路面狀況，並無不能注意之情況，竟未
    加以注意，因欲至對向加油站加油，遂貿然左轉跨越分向限
    制線，駛入對向北往南車道逆行，適甲○○騎乘車牌號碼69
    5-BZA號重型機車，沿臺南縣安定鄉中沙村台19線由北往南
    方向行駛至該路段，突見乙○○闖入車道而不及煞車，雙方
    因而發生擦撞，致甲○○人車倒地，受有頭部外傷併腦挫傷
    、右橈骨尺骨骨折、右側臂神經叢損傷、右側股骨閉鎖性骨
    折、右側髕骨開放性骨折、多處撕裂傷、下巴撕裂傷10公分
    等重傷害。乙○○於肇事後，在未有偵查犯罪職務之機關或
    公務員發覺其為犯罪人前，即向處理本件車禍事故，尚不知
    肇事者為何人之臺南縣警察局善化分局員警供承其肇事犯罪
    ，自首並接受裁判。
四、原審法院以：
(一)、上揭事實，業據被告於審理時坦承不諱，並有證人即被害人
    甲○○分別於警詢中證述及偵查證述之情節可佐（見警卷第
    7至10頁、偵查卷第4頁），及卷附道路交通事故現場圖、道
    路交通事故調查報告表（一）、（二）、現場照片14幀（見
    警卷第20至26頁）、被害人甲○○之財團法人奇美醫院96年
    12月21日診斷證明書（見警卷第14至15頁）在卷可徵，又被
    害人右上肢因神經叢損傷致其手臂已完全無活動乙節，有奇
    美醫院97年11月19日奇醫字第6256號及98年3月23日奇醫字
    第1517號函附病情摘要附卷可佐，足認被告上開自白與事實
    相符，堪可採信。
(二)、按駕駛人駕駛汽車，應遵守道路交通標誌、標線、號誌之指
    示，道路交通安全規則第90條定有明文。查被告乙○○領有
    普通小型車駕駛執照，有前開被告道路交通事故調查報告表
    （二）附卷可佐，被告對上述道路交通安全規定應知之甚稔
    ，且依卷附之交通事故調查報告表（一）所載，本件肇事時
    天候晴、夜間有照明、柏油路面乾燥無缺陷、無障礙物，視
    距良好等情狀，則肇事當時並無不能注意之情事。是被告在
    主、客觀均無不能注意之情形下，竟疏未注意前開規定，未
    遵行車道行駛逆向斜穿至對向車道，以致發生前開車禍，被
    告駕駛行為有所過失，已甚明顯。且系爭交通事故經送請臺
    灣省南區車輛行車事故鑑定委員會鑑定結果，亦認：「一、
    乙○○駕駛小客車，未遵行車道逆向斜穿，為肇事主因；二
    、甲○○無肇事因素。」，此有上開鑑定委員會鑑定意見書
    1份在卷可佐（見原審卷第26頁）。又覆議鑑定委員會亦持
    相同鑑定意見，有鑑定委員會98年6月8日覆議字第09862020
    24號函在卷可參（見原審卷第66頁），益證被告對於本件車
    禍之發生，有過失無訛。被告雖以其車門凹陷情形抗辯被害
    人有超速云云，惟查，系爭肇事路段速限為每小時50公里，
    苟以該時速行駛，參以被告逆向駛入被害人車道之車速相加
    ，審酌被告車門些微凹陷損害情形（見警卷第24頁下方照片
    ），尚難遽以認定被害人有何超速行為，另證人丙○○雖證
    稱：當時其坐在（被告）駕駛座的右邊，對方車速很快等語
    （見原審卷第28頁背面），惟質之如何判斷車速快，其稱我
    沒有親眼看到被害人車子是如何撞上的，我是從聲音想的，
    我近視有好幾百度，還有散光1、200度，我去檢查時，眼鏡
    行說我的眼鏡度數少100多度等語（見原審卷第29頁），參
    酌證人僅是一般人，衡情根本無法僅藉由聲音判斷被害人甲
    ○○當時之車速究竟為何，兼以證人亦未見甲○○車機車是
    如何撞上被告車門，是亦難以其上開證詞即謂被害人違規超
    速。次查，被害人車禍後右上肢癱瘓，係屬身心障礙者，有
    上開診斷證明書及奇美醫院函附病情摘要表可憑（見原審卷
    第16、34之2頁），被害人一肢之機能既受嚴重減損，自屬
    重傷害無誤，顯見被害人所受之重傷害係因本件車禍所致。
    被告前開過失行為與上開被害人所受重傷害間，有相當因果
    關係甚明。綜上，本案事證明確，被告之過失致重傷犯行洵
    堪認定，應依法論科。
(三)、核被告乙○○所為，係犯刑法第284條第1項後段過失致重傷
    害罪。被告於肇事後，在未有偵查犯罪職務之機關或公務員
    發覺其為犯罪人前，即向處理本件道路交通事故，尚不知肇
    事者為何人之臺南縣善化分局察局車禍處理小組警員供承其
    肇事犯罪，自首並接受裁判等情，有臺南縣警察局善化分局
    交通事故肇事人自首情形紀錄表一紙在卷（見原審卷第23頁
    ）足稽，依刑法第62條前段之規定減輕其刑。爰審酌被告並
    無刑案前科紀錄，有臺灣高等法院被告前案紀錄表在卷可按
    ，堪認其品性尚佳，並審酌其生活狀況、高職畢業之智識程
    度，及被告駕車未能遵守道路交通安全規則，一時疏忽肇事
    致被害人甲○○受有上揭非輕之傷害，又被告迄今仍未能與
    被害人達成和解，暨被告犯罪後坦承犯行之態度等一切情狀
    ，量處有期徒刑7月，以資懲儆等語。顯見原審法院已詳敘
    認定上訴人犯罪事實之理由、證據及量刑審酌之事由，從形
    式上審查，並無違背法令之情形。
五、上訴人提起上訴，僅略謂其駕駛之自小客車右側前車門凹陷
    嚴重，告訴人之車速甚快恐有超速之虞，且案發後，被告自
    首坦承犯行，並欲與告訴人和解，然告訴人要求賠償5百萬
    元，無法負擔，原審未予詳細審酌，判刑過重云云。惟查，
    上訴人於原審即以前詞抗辯，原判決已審酌，並詳述如理由
    欄三、五、所述（見原判決書第2至12行、倒數第6至9行）
    。被告仍僅泛稱其所駕駛之自小客車右側前車門凹陷情形嚴
    重，顯見撞擊力道非輕，可見告訴人之車速甚快而恐有超速
    之情事，並非原審所認僅係些微凹陷損害，是以是否告訴人
    確實未有超速行為，顯非無疑等情，為其理由，未依據卷內
    既有訴訟資料或提出新事證，指摘或表明第一審判決有何採
    證認事、用法或量刑等足以影響判決本旨之不當或違法，而
    構成應予撤銷之具體事由，自非屬具體理由。又有關被告未
    能與被害人和解乙節，上訴人稱被害人要求5百萬元，無法
    負擔，非全可歸責於上訴人云云，經查，有關上訴人與被害
    人就和解金額之爭執，被害人之告訴代理人於偵查中即已陳
    稱：「尚未和解。我們要求460萬元的賠償金，因本件已造
    成告訴人手臂神經叢損失」等語，上訴人則稱：「有談和解
    ，但未談妥，保險公司有說要處理。」（見97年度核交字第
    858號偵查卷第3頁），雙方嗣同意送安定鄉公所調解委員會
    ，臺南縣安定鄉調解委員會於97年3月14日作成調解不成立
    ，有調解筆錄在卷可稽（見97年度調偵字第398號偵查卷第2
    至3頁），嗣經原審再送調解委員調解，仍調解不成立，有
    調解進行單可稽（原審卷第8頁），足見上訴人即被告與被
    害人間多次和解不成在案，又被告於原審97年11月20日準備
    程序中陳稱：「保險公司僅能負擔60萬元，另外我的能力只
    有5-10萬元」等情（原審卷第20頁），於98年3月6日原審電
    話查詢時，陳稱：「我只能賠償對方30-40萬元」等情，有
    電話紀錄可稽（原審卷第28頁），於原審98年4月7日審判程
    序時陳稱：「強制險已給付對方71萬元，我的部分能夠給的
    只有50萬元」等情（原審院第46頁），可見認原審確已詳細
    審酌雙方和解情形，而以被害人之傷勢及被告提出賠償金額
    及其狀況，尚難謂本件民事和解未成立，僅係被害人要求金
    額過高，故原判決調查證據後以「被害人甲○○受上開非輕
    之傷害，又被告迄今仍未能與被害人達成和解，暨被告犯罪
    後坦承犯行之態度等一切情狀」所為量刑，顯見已就量刑各
    情狀加以考慮，上訴人僅泛稱被害人要求賠償之金額超過其
    所得負擔，未具體說明被害人所提賠償金額如何過高，被告
    之賠償能力為何，認原審未予審酌，即非具體理由。依上所
    述，上訴人前開上訴理由，均已見原審判決之審酌，且查其
    上訴理由均未依據卷內既有訴訟資料或提出新事證，指摘或
    表明第一審判決有何採證認事、用法或量刑等足以影響判決
    本旨之不當或違法之具體事由（按上訴理由是否具體，係屬
    第二審審查之範圍，不在命補正之列，刑事訴訟法第361條
    修正立法理由參照），已如上述。按之上開規定，本件上訴
    顯屬違背法律上之程式，自應予駁回，並不經言詞辯論為之
    。
六、依刑事訴訟法第367條前段、第372條，判決如主文。
中    華    民    國    98    年    10    月    26    日
                  刑事第三庭    審判長法  官  陳義仲
                                      法  官  楊清安
                                      法  官  宋明中
以上正本證明與原本無異。
不得上訴。
                                      書記官  王薇潔
中    華    民    國    98    年    10    月    26    日


司法院資訊處製作；財團法人民間司法改革基金會備份。
